台灣新竹地方法院交通事件裁定　　　　　　　　　　九十一年度交聲字第一五四號
　　移
　　異　議　人　甲○○
右列受處分人因違反道路交通管理處罰條例案件，對於交通部公路局新竹區監理所新
竹市監理所於中華民國九十一年九月二十六日所為之九一竹監新五字第駕裁五一一Ａ
七Ｋ三００二八四號違反道路交通管理事件裁決書均聲明異議，本院裁定如左：
    主  文
異議駁回。
    理  由
一、按汽車行駛於道路上，其汽車駕駛人或前座乘客未繫安全帶者，處駕駛人新臺幣
    一千五百元罰鍰，道路交通管理處罰條例第三十一條第一項定有明文。
二、本件受處分人即異議人甲○○駕駛車牌號碼ＬＱ－二七三九號自用小客車，於民
    國九十一年七月二十五日十九時十分許，行經台北市○○路五七一號之三前，為
    台北市警察局中山分局警員吳明華發現異議人駕駛前開自小客車行駛於道路上，
    並未繫安全帶，經警攔停當場舉發受處分人之上開違規情事，並依道路交通管理
    處罰條例第三十一條第一項之規定，裁處罰鍰新臺幣（下同）一千五百元。嗣受
    處分人雖於舉發通知單上所載之應到案日期前向原處分機關提出申訴，經原處分
    機關請舉發機關調查結果，仍認受處分人駕駛前開自小客車行駛於道路上，違規
    未繫安全帶屬實。
三、聲明異議意旨略以：聲明異議人即受處分人甲○○確於前揭時間，駕駛上開自小
    客車行經該處，惟因所繫安全帶鬆緊度未甚舒適，而動手擬加調整，惟並未卸下
    安全帶扣環，又當日已日暮近晚，天色昏暗，執勤員警可能因視線不佳，而誤判
    異議人未繫安全帶而剛要繫上，並予以攔停取締，經其解釋說明再三，但該員警
    仍不予理會，強行開單告發，此種眛於事實，在完全沒有明確證據下，光憑其個
    人自由心證之認定，即入人於罪，威權式強勢執法方式，違情悖理至極，令人憤
    恨不平等語，爰就交通部公路局新竹監理站所為之上開裁決，依法聲明異議。
四、經查，
(一)聲明異議人所有之上開車牌號碼ＬＱ－二七三九號自用小客車，確係於九十一年
    七月二十五日十九時十分許，行經台北市○○路五七一號之三前，為台北市警察
    局中山分局執行特別勤務之警員發現該自用小客車之駕駛者未繫安全帶，經警攔
    停後製單加以舉發，並由原處分機關依法裁處駕駛人甲○○罰鍰一千五百元之事
    實，有台北市政府警察局舉發違反道路交通管理事件北市警交字第Ａ七Ｋ三００
    二八四號通知單、交通部公路局新竹區○○○○○道路交通管理事件九一竹監新
    五字第駕裁五一一Ａ七Ｋ三００二八四號裁決書各一件在卷足稽，並經證人即舉
    發本件違規之台北市警察局中山分局警員吳明華到院結證稱：九十一年七月二十
    五日下午六時三十分至七時間，其至台北市○○路口執行特別勤務，異議人約七
    時十分許從對面巷子欲左轉北安路，其站在北安路口正對著異議人，所以非常清
    楚地看見異議人沒有繫安全帶，而異議人發覺其站在路口亦趕快要將安全帶繫上
    ，並因緊張急扯安全帶而拉扯了好幾次，因為異議人車輛正在路口轉彎行進，不
    可能要求異議人在十字路口上緊急停車，故其指揮異議人左轉後在北安路上靠邊
    停車，其雙眼之視力一眼一．０，另一眼一．二，而異議人違規是時係夏天，路
    口光線非常明亮，異議人遽見其時，雙手原是握在方向盤上，確定沒有繫上安全
    帶，係看到其後才緊急要繫上安全帶，絕對沒有要調整安全帶之事，又其並記得
    異議人當天是穿淺色衣服，車子是白色ＴＯＹＯＴＡ之自用小客車，絕對不會看
    錯，況當時異議人正在轉彎，怎可能有時間在調整安全帶等語詳實（見本院九十
    一年十月二十四日訊問筆錄）。再經將證人當庭繪製之舉發當日之現場圖提示異
    議人，異議人亦供承伊車輛是日行進路線確是如此，係從巷子駛出，欲左轉北安
    路，而伊車輛確為白色ＴＯＹＯＴＡ廠牌之自用小客車等語。查異議人車輛當日
    行駛之路徑，既係自巷口綠燈欲左轉北安路，衡諸常情，駕駛車輛於路口轉彎時
    ，當係眼觀四方，小心謹慎，以防發生事故，豈可能尚有餘力單手操控方向盤轉
    向，另一隻手則上、下、前、後自在地調整安全帶欲達駕駛舒適狀態，是異議人
    所辯核與常情相悖。復參以，證人與受處分人素眛平生，並無怨隙，係依法執行
    勤務之公務員，當無設詞誣陷致己身負偽證重罪之必要，且觀其所述，其就舉發
    是日之時間、地點、違規車輛之顏色、廠牌及違規人之服飾顏色等情狀之敘述均
    極為詳盡，自無誤為舉發之可能，其證言堪可採信。至異議人經警攔查，並指揮
    靠邊停車時雖已繫好安全帶，此據證人吳明華於本院證述屬實，惟此並無礙異議
    人前駕駛汽車行駛於道路上並未依規定繫上安全帶之情，附此敘明。
(二)按交通警察掣單舉發違反道路交通管理處罰條例所列之違規事實，係公務員基於
    職權，依法就特定具體事件所為具有公法上效果之單方行政行為，如無形式上顯
    然之瑕疵可指，基於公務員為公法上行為具有公信力之原則，該行政處分當可被
    推定其為真正，其據以依法處分之事實認定亦為正確無誤，此與民事訴訟法第三
    百五十五條第二項規定：「文書依其程式及意旨得認作公文書者，推定其為真正
    」之情形相同，本此公信原則，乃立法者賦予行政機關制定違反道路交通事件統
    一裁罰標準及處理細則，使執勤警員得當機處分（如該細則第二十三條）以達其
    維護交通秩序、安全之行政目的，反之，若謂公務員一切行政行為均需預留證據
    以證其實，則國家行政勢必窒礙難行，據此，刑事訴訟法就犯罪證據有關之規定
    中，與屬行政秩序罰之交通違規裁罰本質不合之部分，自不在準用之列。經查，
    本件違規事實，已據執行舉發職務之警員吳明華到院證述綦詳，而觀其陳述亦無
    何顯然之瑕疵可指，復無證據足資證明該舉發員警有造事實違法取締之情事，則
    執勤警員本其維護交通秩序、安全職責所為之舉發，自應受到合法、正確之推定
    ，異議人徒憑可能是員警誤認云云，即難採信。
五、從而，原處分機關依道路交通管理處罰條例第三十一條第一項規定，裁處罰鍰一
    千五百元，認事用法無何違誤，量罰亦甚妥適，應予維持，本件異議為無理由，
    應予駁回。
六、據上論斷，應依道路交通案件管理辦法第十九條，裁定如主文。
中      華      民      國    九十一    年      十      月    二十九    日
                                  臺灣新竹地方法院交通法庭
                                      法  官    高  敏  俐
右正本證明與原本無異。
如不服本裁定，應於裁定送達後五日內向本院提出抗告狀。
                                      書記官    賴  寶  合
中      華      民      國    九十一    年      十      月    二十九    日
